臺灣高等法院臺中分院民事裁定
110年度抗字第237號
抗  告  人  陳再新  


上列抗告人因與江欣晏、范素英間聲請回復原狀事件，對於中華
民國110年3月18日臺灣臺中地方法院110年度聲字第66號所為裁
定提起抗告，本院裁定如下：
      主  文
原裁定廢棄。
      理  由
一、抗告人聲請及抗告意旨略以：抗告人於民國101年間租屋居
    住於「臺中市○○區○○路0段00巷00○0 號」（下稱○○路住處）
    ，於105 年9 月間搬遷至「臺中市○○路000 巷00號」居住，
    惟未變更戶籍地，嗣於108年9 月間搬至「臺中市○○區○○○街
    00○0 號」（下稱現戶籍地），於109年5月12日辦理戶籍變
    更登記至現戶籍地，惟原法院將109年6月29日宣判之109年
    度重訴字第141號民事判決（下稱原判決）送達至○○路住處
    ，致抗告人並未收受沒有收受原判決之送達，為此請求撤銷
    原判決確定書，並重新送達原判決予聲請人收受等語。並聲
    明：㈠請依法送達原判決正本予抗告人指定之送達代收人。㈡
    請撤銷原法院所核發之民事確定證明書，並通知臺中市中正
    地政事務所等語。
二、按當事人或代理人，因天災或其他不應歸責於己之事由，遲
    誤不變期間者，於其原因消滅後10日內，得聲請回復原狀，
    民事訴訟法第164條亦有明定。是以法院之裁判若未合法送
    達與當事人或其訴訟代理人，上訴或抗告期間並未能起算，
    尚無遲誤該不變期間之可言，自亦無聲請回復（上訴或抗告
    期間）原狀之必要。經查，抗告人係主張原法院未將原判決
    向其住居所合法送達，致其尚未收受原判決，原判決依法尚
    未確定為由，請求原法院將原判決再為送達，並撤銷書記官
    核發之判決確定證明書，顯非主張原判決已經合法送達，僅
    因不可歸責於己之事由，而遲誤上訴期間甚明；又遍觀抗告
    人聲請之理由，亦無關於係依民事訴訟法第164條聲請回復
    原狀之主張或陳述，則抗告人並非依該條規定聲請回復原狀
    ，應可認定。原裁定以抗告人之聲請與回復原狀之要件不符
    ，而駁回其聲請，實有誤會。
三、次按當事人得聲請法院，付與判決確定證明書。民事訴訟法
    第399條第1項定有明文。又法院書記官所為之處分，應依送
    達或其他方法通知關係人。對於法院書記官之處分，得於送
    達後或受通知後10日內提出異議，由其所屬法院裁定，民事
    訴訟法第240條亦有明定。準此，判決確定證明書，係由法
    院付與之，係法院決定發給，由法院書記官基於職務而製作
    ，是當事人聲請撤銷確定證明書，自應先由書記官為處分，
    若當事人對該處分提出異議，始得由所屬法院裁定之。查抗
    告人既聲請撤銷書記官核發之確定證明書，則其有無理由，
    自應由書記官先為處分，若當事人就其處分不服，於法定期
    間提出異議後，始須由法院就其異議為裁定。是以，本件抗
    告人聲請撤銷書記官核發之確定證明後，未由書記官先為處
    分，原法院即逕駁回其聲請，殊有未合。
四、綜上所述，抗告人聲請撤銷原判決確定證明書，在未經書記
    官為處分、異議之程序，原裁定即以抗告人之聲請與民事訴
    訟法第164條規定不符為由，駁回其聲請，自屬違誤。從而
    ，抗告意旨指摘原裁定不當，求予廢棄，為有理由，爰由本
    院廢棄原裁定，由原法院另為適法之處理。
五、據上論結，本件抗告為有理由，裁定如主文。
中　　華　　民　　國　　110 　年　　6 　　月　 　1　　日
        　　   民事第七庭     審判長法　官  王  銘
　　　　　　　　　　　　　　        法　官  高英賓
　　　　　　　　　　　　　　　      法　官  郭妙俐
正本係照原本作成。             
不得再抗告。
                                    書記官  劉恒宏
中　　華　　民　　國　　110 　年　　6 　　月　　1 　　日